【裁判字號】    98,台上,7254
【裁判日期】    981203
【裁判案由】    強盜等罪
【裁判全文】
最高法院刑事判決            九十八年度台上字第七二五四號
上  訴  人  甲○○
選任辯護人  楊淑惠律師
上列上訴人因強盜等罪案件，不服台灣高等法院台南分院中華民
國九十八年九月三十日第二審判決（九十八年度上訴字第九０一
號，起訴案號：台灣台南地方法院檢察署九十八年度偵字第五三
五五號），提起上訴，本院判決如下：
    主  文
上訴駁回。
    理  由
一、加重強盜部分
按刑事訴訟法第三百七十七條規定，上訴於第三審法院，非以判
決違背法令為理由，不得為之。是提起第三審上訴，應以原判決
違背法令為理由，係屬法定要件。如果上訴理由書狀並未依據卷
內訴訟資料，具體指摘原判決不適用何種法則或如何適用不當，
或所指摘原判決違法情事，顯與法律規定得為第三審上訴理由之
違法情形，不相適合時，均應認其上訴為違背法律上之程式，予
以駁回。本件原審經審理結果，認為上訴人甲○○有如原判決事
實欄所載與正犯廖俊榮（經原審判刑確定）共同犯原判決附表（
下稱附表）編號二、三所示之加重強盜、上訴人另以一行為犯附
表編號四所示之加重強盜、傷害等犯行，罪證明確，因而維持第
一審關於論上訴人以共同攜帶兇器強盜二罪，各處有期徒刑伍年
；又攜帶兇器強盜罪，處有期徒刑捌年拾月；並均為相關從刑宣
告部分之判決，駁回上訴人該部分在第二審之上訴。已詳敘調查
、取捨證據之結果及憑以認定犯罪事實之心證理由。並就上訴人
否認犯行之供詞及其所辯各語認非可採，予以論述指駁。從形式
上觀察，原判決關於得上訴第三審之加重強盜部分，尚無足以影
響判決結果之違背法令情形存在。上訴意旨就此部分略稱：（一
）原判決雖認附表編號二、三所示之強盜犯行，上訴人均符合自
首規定，然仍維持第一審各量處上訴人有期徒刑伍年之判決，量
刑顯屬過重。又上訴人犯如附表編號四之強盜罪，第一審量處上
訴人有期徒刑捌年拾月，較之依累犯加重其刑之廖俊榮共同犯附
表編號二、三之強盜二罪，各量處廖俊榮有期徒刑捌年為重，原
判決予以維持，有違罪刑相當原則、比例原則及平等原則。（二
）上訴人對於附表編號二至四所載之犯行均已坦承，並供出正犯
廖俊榮，足見其犯罪後確具悔意，態度良好。又上訴人所得之財
物價值僅約新台幣七千元，強盜所得之部分財物亦由被害人領回
，上訴人僅國民小學畢業，智識程度不高，原審未依刑法第五十
九條減輕其刑，有判決不適用法則之違法等語。惟查：量刑之輕
重，是否適用刑法第五十九條酌減其刑，乃實體法上賦予法院得
為自由裁量之事項。又事實審法院苟於量刑時，已以行為人之責
任為基礎，並斟酌刑法第五十七條各款所列情狀，而未逾越法定
範圍，又未濫用其職權，即不得遽指為違法。原判決業已說明審
酌上訴人有其事實欄所示前科，素行非佳，有台灣高等法院被告
全國前案紀錄表附卷足憑，竟仍不知悔改，復正值壯年，不思正
當途徑賺取錢財，竟持刀強盜被害人之財物，其中附表編號四部
分以傷害被害人之方法強盜財物，嚴重危害社會治安及被害人之
人身或財物安全，上訴人犯後坦承犯行，及就附表編號二、三所
示之犯罪自首等一切情狀，因認第一審對上訴人所犯如附表編號
二至四所示三罪，量處之刑（有如前述）並無不當，而予維持之
理由。原審就刑罰裁量職權之行使，既未逾越法律所規定之範圍
，亦無濫用權限之情形，上訴意旨，單純就科刑輕重及未適用刑
法第五十九條酌減而為爭執，難認已符合首揭法定之第三審上訴
要件，其此部分之上訴違背法律上之程式，應予駁回。上開得上
訴第三審部分所提起之上訴，既屬不合法而應從程序上駁回，則
與附表編號四之加重強盜部分有想像競合犯關係，不得上訴第三
審之傷害部分，已無從為實體上之審判，應併從程序上予以駁回
。
二、竊盜部分
按刑事訴訟法第三百七十六條所列各罪之案件，經第二審判決者
，不得上訴於第三審法院，法有明文。本件原判決係維持第一審
論上訴人甲○○以共同加重強盜二罪、加重強盜罪及共同竊盜罪
（即附表編號一部分），暨就上開四罪所處之主刑，定應執行之
刑為有期徒刑拾肆年之判決。上訴人提起第三審上訴，既已表明
對原判決「猶仍維持原第一審判決之應執行有期徒刑拾肆年，而
駁回上訴人之上訴」不服之旨，就竊盜部分，自已一併上訴。該
部分係依刑法第三百二十條第一項等規定，論處上訴人以共同竊
盜罪刑，核屬刑事訴訟法第三百七十六條第二款之案件。依首開
說明，既經第二審判決，自不得上訴於第三審法院，上訴人竟復
提起上訴，顯為法所不許，亦應予駁回。
據上論結，應依刑事訴訟法第三百九十五條前段，判決如主文。
中    華    民    國  九十八  年   十二   月    三    日
                      最高法院刑事第九庭
                          審判長法官  邵  燕  玲
                                法官  李  伯  道
                                法官  孫  增  同
                                法官  李  英  勇
                                法官  吳      燦
      本件正本證明與原本無異
                                      書  記  官
中    華    民    國  九十八  年   十二   月    八    日
                                                      Ｑ


司法院資訊處製作；財團法人民間司法改革基金會備份。
